臺灣高雄地方法院刑事判決　　　　　　　109年度訴字第495號
公　訴　人　臺灣高雄地方檢察署檢察官
被　　　告　葉逸汛　
　　　　　　　　　　
　　　　　　　　　　
　　　　　　　　　
指定辯護人　本院公設辯護人  蘇鴻吉
上列被告因違反毒品危害防制條例案件，經檢察官提起公訴（10
8 年度偵字第10472 號），本院判決如下：
    主  文
葉逸汛販賣第三級毒品，未遂，處有期徒刑參年。扣案如附表所
示之物，均沒收。
    事  實
一、葉逸汛明知Ketamine、Mephedrone均屬毒品危害防制條例所
    列之第三級毒品，不得非法販賣，竟基於販賣第三級毒品以
    營利之犯意，於民國108 年1 月26日1 時許，使用其所有門
    號0908321955號行動電話，搭載通訊軟體刊登販賣Ketamine
    及含有Mephedrone成分毒品咖啡包予不特定人之訊息，適有
    無意購買之李銘將，於同日稍晚，佯稱以新臺幣15,000元購
    買Ketamine10克、毒品咖啡包10包，葉逸汛即於同日1 時52
    分許，駕駛車牌號碼000-0000號自用小客車前往高雄市ＯＯ
    區ＯＯ路000 號前欲進行交易以營利，李銘將乃夥同劉志良
    、劉建麟、簡聖堯（其等所涉加重強盜犯行，另經法院判決
    確定）強令葉逸汛交出身上財物，葉奕迅遂被迫交出攜帶到
    場欲進行交易之Ketamine5 克、毒品咖啡包15包（其中毒品
    咖啡包1 包遺落在車上，無證據證明前述毒品純質淨重逾20
    公克），因而止於未遂。嗣葉逸汛前往派出所報案遭搶，員
    警循線於同日6 時25分許，在上開小客車內，扣得前述如附
    表所示之毒品咖啡包1 包、行動電話1 支，葉逸汛復於偵查
    及審判中均自白上開犯行，因而查獲全情。
二、案經高雄市政府警察局林園分局報請臺灣高雄地方檢察署檢
    察官偵查起訴。
    理  由
一、證據能力之判斷
    本判決所引用具有傳聞性質之證據，業經檢察官、被告葉逸
    汛（下稱被告）及辯護人於本院審理中明示同意有證據能力
    （見本院109 年度訴字第495 號卷〈下稱本院卷〉第142 頁
    ），本院審酌各該證據作成時之客觀環境及條件，均無違法
    不當取證或明顯欠缺信用性之情形，作為證據使用皆屬適當
    ，依刑事訴訟法第159 條之5 第1 項規定，自有證據能力；
    其餘各項非供述證據，亦無證據證明係公務員違背法定程序
    所取得，或有證明力明顯過低之情形，且經本院於審判期日
    合法踐行證據調查程序，由當事人互為辯論，業已保障當事
    人訴訟上之程序權，本院均得採為證據。
二、認定事實所憑之證據及理由
  ㈠前揭事實，業據被告於警詢、偵訊及本院審理時均坦承不諱
    （見高雄市政府警察局林園分局高市警港分偵字第10870116
    100 號卷〈下稱警一卷〉第6-9 頁，高雄市政府警察局林園
    分局高市警林分偵字第10871066100 號卷第1-3 頁，臺灣高
    雄地方檢察署108 年度毒偵字第472 號卷〈下稱偵一卷〉第
    22頁，臺灣高雄地方檢察署108 年度偵字第10472 號卷第45
    -46 、53-54 頁，本院卷第70-73 、140-141 、149-152 頁
    ）；復有高雄市政府警察局林園分局搜索扣押筆錄、扣押物
    品目錄表、扣押物品照片、現場照片、毒品初步檢驗報告暨
    照片、員警職務報告在卷可稽（見警一卷第10-14 、26-32
    頁），及如附表所示之毒品咖啡包1 包、行動電話1 支扣案
    為憑（見警一卷第13頁）；而販賣毒品並無一定之價格，隨
    供需雙方之關係深淺、貨源之充裕與否、販賣者對於資金之
    需求及購入者對於毒品之殷切及政府查緝態度寬嚴，而有不
    同標準，舉凡毒品之有償交易，除足以反證其確另基於某種
    非圖利本意之關係外，通常尚難因無法查悉其買進、賣出之
    差價，諉無營利之意思，足認被告上開任意性自白與事實相
    符，得為本案論科之依據。
  ㈡又扣案如附表編號1 所示之毒品咖啡包1 包，經送請高雄市
    立凱旋醫院鑑定結果略以：「檢出第三級毒品Mephedrone成
    分，檢驗前淨重8.63公克，檢驗後淨重8.13公克等情，有卷
    附高雄市立凱旋醫院濫用藥物成品檢驗鑑定書可考（見偵一
    卷第47頁），堪認上開毒品咖啡包確屬毒品危害防制條例所
    列管之第三級毒品無誤。
  ㈢綜上，本件事證明確，被告前揭犯行，已堪認定，應予依法
    論科。
三、論罪科刑之理由
  ㈠新舊法比較
    被告行為後，毒品危害防制條例規定業於109 年1 月15日修
    正公布，自公布後6 個月施行，其中第4 條第3 項規定提高
    罰金刑之刑度，並修正第17條第2 項規定：「犯第四條至第
    八條之罪於偵查及歷次審判中均自白者，減輕其刑」，對於
    被告均非有利，依刑法第2 條第1 項前段規定，應適用被告
    行為時之法律即修正前毒品危害防制條例規定論處。
  ㈡罪名及罪數
    按Ketamine、Mephedrone均屬毒品危害防制條例第2 條第2
    項第3 款所列之第三級毒品，不得非法販賣。查本件被告使
    用通訊軟體刊登販賣第三級毒品之訊息，適有李銘將表示購
    買，被告遂攜帶毒品欲進行交易，已著手實施販賣毒品之行
    為，惟因李銘將實際上並無買受毒品之真意，被告販賣行為
    客觀上即屬不能完成，僅止於未遂；核被告所為，均係犯修
    正前毒品危害防制條例條例第4 條第6 項、第3 項之販賣第
    三級毒品未遂罪。其持有第三級毒品之行為，因無證據證明
    純質淨重逾20公克，不構成刑事上犯罪，自不生持有為販賣
    所吸收不另論罪之問題；另被告雖同時、地販賣二種毒品，
    然俱屬相同級別之第三級毒品，僅論以單純一罪，均併此敘
    明。
  ㈢刑之減輕
  1.按未遂犯之處罰，以有特別規定者為限，並得按既遂犯之刑
    減輕之，刑法第25條第2 項定有明文。查被告所犯販賣第三
    級毒品未遂罪，已販入毒品著手於犯行之實施，尚未達到販
    賣既遂之程度，屬未遂犯，業如前述，爰依前揭規定，按既
    遂犯之刑減輕之。
  2.按犯毒品危害防制條例第4 條至第8 條之罪於偵查及審判中
    均自白者，減輕其刑，修正前同條例第17條第2 項定有明文
    。查被告就本件販賣第三級毒品犯行，於偵查及審判中均自
    白不諱，業如前述，符合前揭偵審自白減輕規定鼓勵犯罪行
    為人自白、悔過，以期訴訟經濟、節約司法資源而設之立法
    目的，應依法減輕其刑。
  3.至被告雖供承其毒品係於網路上向綽號「惡魔」購買等語。
    惟經本院函詢偵查機關均覆稱被告供出毒品上游部分，經擴
    大追查後查無相關事證等語，有高雄市政府警察局林園分局
    函、高雄市政府警察局少年警察隊函在卷可參（見本院卷第
    85-93 頁），是偵查機關並未因被告指陳毒品來源而查獲其
    他正犯或共犯，尚不得援以毒品危害防制條例第17條第1 項
    規定減免其刑。
  4.另辯護人雖主張本件被告自首上開販賣毒品未遂犯行等語。
    惟對於未發覺之罪自首而受裁判者，得減輕其刑，刑法第62
    條前段規定甚明，是自首以對於未發覺之罪投案而受裁判為
    要件，如案已發覺，則被告縱有投案陳述自己犯罪之事實，
    亦祇可謂為自白，不能認為自首，而所謂發覺，係指有偵查
    犯罪職權之公務員已知悉犯罪事實與犯罪之人而言。查本案
    係因員警偵辦被告遭搶乙案，先循線查獲李銘將，李銘將坦
    承購買毒品咖啡包邀約被告進行交易，警方始據以偵辦，進
    而通知被告到場製作筆錄等情，有卷附員警職務報告可考（
    見本院卷第93頁），是被告於警詢時坦承本件販賣第三級毒
    品未遂犯行，雖符合毒品危害防制條例第17條第2 項所定減
    刑之寬典，然偵查機關早已知悉犯罪事實與犯罪之人，要難
    認與自首之要件相符，併此指明。
  ㈣量刑依據
    爰以行為人之責任為基礎，審酌被告前已因另案涉及販賣第
    三級毒品犯行，經第一審判決有罪，有臺灣高等法院被告前
    案紀錄表在卷可考（見外放前科卷），竟於另案犯行第二審
    審理中，另行起意實行本件販賣第三級毒品犯行，顯見其完
    全無視法律禁令之心，自應予以嚴加責難；惟念被告販賣毒
    品數量金額非鉅，並坦認全部犯行，犯罪後態度尚可；另參
    以被告自述從事鐵工、與配偶子女同住、育有1 名未成年子
    女、身體狀況一般等語（見本院卷第152 頁），暨其犯罪情
    節、手段、智識程度、生活狀況等一切情狀，及檢察官具體
    求處有期徒刑3 年，量處如主文所示之刑。
四、沒收之宣告
  ㈠按違禁物，不問屬於犯罪行為人與否，沒收之，刑法第38條
    第1 項定有明文。又關於查獲之第三級毒品，毒品危害防制
    條例第18條第1 項係採取沒入銷燬之行政罰，非如第一、二
    級毒品採沒收銷燬之刑罰，乃專指查獲施用或持有之第三級
    毒品，尚不構成犯罪行為，而應依行政程序沒入銷燬而言。
    惟販賣第三級毒品未遂既屬同條例第4 條第6 項、第3 項所
    明定之犯罪行為，所查獲之第三級毒品，自屬不受法律保護
    之違禁物，應回歸刑法規定沒收。查扣案如附表編號1 所示
    之毒品咖啡包1 包，係毒品危害防制條例所定第三級毒品，
    且係被告本件販賣未遂所餘毒品，業經本院認定如前；另前
    開毒品咖啡包之包裝，含有微量毒品殘留無法析淨，均無析
    離之實益，自應整體視為第三級毒品，依刑法第38條第1 項
    規定，隨同被告所犯販賣第三級毒品未遂罪，均予宣告沒收
    。至因鑑驗用罄之毒品，因業已滅失，爰不諭知沒收。
  ㈡按犯毒品危害防制條例第4 條之罪者，其供犯罪所用之物，
    不問屬於犯罪行為人與否，均沒收之，同條例第19條第1 項
    定有明文。查扣案如附表編號2 所示之門號0908321955號行
    動電話1 支（含SIM 卡1 枚），業據被告坦承係其所有供本
    件販賣毒品聯絡所使用等語（見警一卷第9 頁），應依前揭
    規定，隨同被告販賣第三級毒品未遂犯行，予以宣告沒收。
    至於其餘扣案物品，則查無其他證據足認與本件販賣第三級
    毒品未遂犯行有何關聯性，爰不另宣告沒收，附此敘明。
據上論斷，應依刑事訴訟法第299 條第1 項前段等規定，判決如
主文。
本案經檢察官王朝弘提起公訴，檢察官張靜怡、陳俊宏到庭執行
職務。
中　　華　　民　　國　111 　　年　　1 　　月　　11　　日
                  刑事第十一庭  審判長法  官  莊珮吟
                                      法  官  洪碩垣
                                      法  官  黃鳳岐
以上正本證明與原本無異。
如不服本判決，應於送達後20日內，向本院提出上訴狀。
中　　華　　民　　國　111 　　年　　1 　　月　　12　　日
                                      書記官  林依潔
【附表】
┌─┬──────────────────┬──────┐
│編│扣案物品                            │備註        │
│號│                                    │            │
├─┼──────────────────┼──────┤
│1 │毒品咖啡包1 包（含包裝袋1 只，驗前淨│被告所有供本│
│  │重8.63公克、驗餘淨重8.13公克，檢出第│件犯行所用之│
│  │三級毒品Mephedrone成分）            │違禁物      │
├─┼──────────────────┼──────┤
│2 │門號0908321955號行動電話1 支        │被告所有供本│
│  │（含SIM 卡1枚）                     │件販賣第三級│
│  │                                    │毒品所用之物│
└─┴──────────────────┴──────┘
【附錄】本案論罪科刑法條
修正前毒品危害防制條例第4 條第3 項、第6 項
製造、運輸、販賣第三級毒品者，處7 年以上有期徒刑，得併科
新臺幣700 萬元以下罰金。
前5 項之未遂犯罰之。